【裁判字號】    97,訴,708
【裁判日期】    971120
【裁判案由】    偽證
【裁判全文】
臺灣臺南地方法院刑事判決               97年度訴字第708號
公  訴  人  臺灣臺南地方法院檢察署檢察官
被      告  甲○○
選任辯護人  林國明律師
上列被告因偽證案件，經檢察官提起公訴（96年度偵字第8099號
），本院判決如下：
    主  文
甲○○證人，於執行審判職務之公署審判時，於案情有重要關係
之事項，供前具結，而為虛偽陳述，累犯，處有期徒刑壹年，減
為有期徒刑陸月。
    事  實
一、甲○○前於民國八十七年、八十八年間因違反選舉罷免法及
    賭博罪，分別經法院判處有期徒刑五月及八月，應執行有期
    徒刑一年，於九十四年一月十五日縮刑期滿執行完畢出監。
    緣甲○○與蔡田中為父子關係，甲○○曾於九十二年九月九
    日前某時，持蔡田中為發票人、發票日為九十二年九月九日
    、票面金額新臺幣（下同）一百萬元之本票一張，向林欣瑀
    （原名：林思宏）借款一百萬元，然因其自九十五年三月一
    日起即未按時清償本息，尚積欠林欣瑀本金七十萬元，迭經
    林欣瑀催討未果，林欣瑀遂持上開本票向本院聲請就其中七
    十萬元，及自九十二年九月九日起至清償日止，按年息百分
    之六計算之利息部分裁定准許強制執行。嗣蔡田中收受上開
    民事裁定後，以其並未在上開本票上簽名、蓋章，亦未交付
    該張本票予林欣瑀，不須負票據責任為由，對林欣瑀提起確
    認本票債權不存在之訴。詎甲○○明知上開本票發票人欄上
    「蔡田中」之印文並非其盜刻後蓋用，為使其子蔡田中獲得
    勝訴，竟基於偽證之犯意，於九十六年四月十一日下午十六
    時三十分許，在本院民事庭法官審理九十五年度南簡字第一
    八二八號原告蔡田中與被告林欣瑀間確認本票債權不存在之
    事件時，經法官告知得拒絕作證、具結義務及偽證罪之處罰
    後，表示願意作證，而對於案情有重要關係之前揭本票發票
    人欄上「蔡田中」印文之真正一事，供前具結後虛偽證述：
    上開本票發票人欄上「蔡田中」的印文是伊盜刻後蓋用，與
    蔡田中沒有關係云云，足以使司法裁判權有陷於錯誤之虞。
二、案經本院告發函送臺灣臺南地方法院檢察署檢察官偵查起訴
    。
    理  由
甲、程序方面：
一、按被告以外之人於審判外之陳述，雖不符前四條之規定，而
    經當事人於審判程序同意作為證據，法院審酌該言詞陳述或
    書面陳述作成時之情況，認為適當者，亦得為證據。當事人
    、代理人或辯護人於法院調查證據時，知有第一百五十九條
    第一項不得為證據之情形，而未於言詞辯論終結前聲明異議
    者，視為有前項之同意，刑事訴訟法第一百五十九條之五第
    一、二項分別定有明文。查本件被告甲○○及其辯護人於本
    院準備程序進行時，均未爭執證人歷次在檢察官偵訊及另案
    審判中之證詞，暨其他書證、物證之證據能力，被告及辯護
    人迄未於本案言詞辯論終結前聲明異議，則依刑事訴訟法第
    一百五十九條之五規定，視為被告已同意援引作為證據，且
    經本院審酌該等言詞陳述作成時之情況及證據取得過程等節
    ，認為上開證據，均有證據能力，可以作為認定事實之依據
    。
乙、實體認定：
一、訊據被告甲○○固不否認有於九十六年四月十一日下午十六
    時三十五分許，在本院審理九十五年度南簡字第一八二八號
    原告蔡田中與被告林欣瑀間確認本票債權不存在事件以證人
    身分具結應訊之事實，惟矢口否認有何偽證犯行，辯稱：在
    民事庭開庭時伊不知道林欣瑀拿出來告伊的是支票還是本票
    ，且因民事庭的法官問伊本票上的印章是否為印鑑章，伊認
    為那不是當初支票上的印章，所以才會那樣回答，是法官自
    己會錯意云云。經查：
(一)被告曾於九十六年四月十一日下午十六時三十五分許，在本
    院審理九十五年度南簡字第一八二八號原告蔡田中與被告林
    欣瑀間確認本票債權不存在事件時，以證人身分到庭作證，
    經法官告知得拒絕作證、具結義務及偽證罪之處罰後，表示
    願意作證，並證述：「（問：來，讓你看一下這個印章）可
    能是我替他刻的。報告法官，本票是我寫的，我寫給她（即
    林欣瑀）向她借錢。」、「（問：…我問你，你在本票上簽
    蔡田中的名字，有沒有經過蔡田中的同意？）沒有」、「（
    問：蓋印章、簽名都沒有經過蔡田中的同意？）沒有」、「
    （問：你的意思，那個印章是如何來的？）我刻的」、「這
    我刻的，跟他（即蔡田中）沒關係」、「（問：印章放在別
    人那邊，你偷拿去蓋的，還是你偷刻的？）我刻的」等語，
    有本院臺南簡易庭件九十六年四月十一日言詞辯論筆錄、證
    人結文及本院九十七年九月二十四日勘驗筆錄各一份在卷可
    資佐證（見偵查卷第三十五至四十頁、及本院卷第五十三至
    六十三頁），並為被告所不爭執，是被告確有於上揭時地，
    在本院民事庭審理時供前具結而證述系爭本票上之印文為其
    未經證人即其子蔡田中之同意盜刻後蓋用，系爭印章與證人
    蔡田中完全無關乙節，足資認定。
(二)惟查，證人蔡田中於前案審理中並不否認系爭本票上之印文
    確係真正，有本院九十五年度南簡字第一八二八號確認本票
    債權不存在事件九十六年四月十一日言詞辯論筆錄一份在卷
    足憑（見偵查卷第三十五頁背面），且系爭本票發票人欄上
    「蔡田中」之印文，經核確與證人蔡田中於1.九十二年一月
    十二日將其所有坐落臺南市○○段一二七之九二地號土地及
    其上建號四三三號、門牌號碼：臺南市○○○街二十六巷十
    一樓之建物設定抵押權予案外人曾善慧之印鑑印文；2.九十
    一年四月二十五日以負責人之身分，委託案外人張素英辦理
    申請設立天天買百貨禮品商場有限公司（下稱天天買公司）
    之印鑑印文；3.九十三年五月十八日委託案外人吳家華辦理
    申請變更天天買公司營業項目之印鑑印文；以及4.九十年十
    二月七日至臺南市安平區戶政事務所申辦印鑑登記之印鑑登
    記證明申請書、印鑑登記申請書、印鑑條上之印鑑印文均相
    符，有臺南市臺南地政事務所九十六年二月九日臺南地所登
    字第○九六○○○一五○○號函、九十二年一月十二日土地
    登記申請書、臺南市政府九十六年二月十四日南市建商字第
    ○九六○○一四九一七○號函、九十一年四月二十五日及九
    十年五月十八日營利事業統一發證設立及變更登記申請書、
    臺南市安平區戶政事務所九十六年四月九日南平戶字第○九
    六○○○一二七二號函、九十年十二月七日印鑑登記申請書
    、印鑑登記證明申請書、印鑑條等資料附卷可資佐證（見偵
    查卷第五至三十三頁），且為被告所不爭執（見本院卷第三
    十頁），則倘若系爭本票發票人欄上蔡田中之印文係被告未
    經證人蔡田中同意偽刻後蓋用，證人蔡田中豈有數度持該遭
    人盜刻之印章辦理前揭天天買公司設立及變更營業項目申請
    手續，更無在被告持該顆印章開立系爭本票之前即以該顆印
    章向戶政機關辦理印鑑登記之理! 是被告於前開案件審理時
    具結後證述系爭本票發票人欄上「蔡田中」之印文，乃係其
    盜刻後蓋用，與其子蔡田中無關云云，顯係虛偽不實，殆無
    疑義。
(三)又綜觀被告於九十六年四月十一日在本院民事庭所為之證述
    內容，本院民事庭法官於審理過程中均未提及有何其他支票
    之事，更未問及本票上所蓋用的「蔡田中」印文是否為印鑑
    章乙事，甚至在被告作證之初，即提示系爭本票供被告辨識
    其上之印文，此有上開案件之言詞辯論筆錄一份在卷可按（
    見偵查卷第三十五至四十頁），並經本院勘驗屬實（見本院
    九十七年九月二十四日勘驗筆錄），則被告辯稱其於上開案
    件審理時並不清楚前案被告林欣瑀於該案件中究係以本票或
    支票提告，且因民事庭的法官問伊本票上的印章是否為印鑑
    章，伊認為那不是當初支票上的印章，所以才會那樣回答，
    是法官自己會錯意云云，要屬卸責之詞，難以憑採。
(四)綜上，被告明知系爭本票發票人欄上所蓋用之「蔡田中」印
    文並非為其盜刻，竟於上揭時、地，以證人身分至本院作證
    ，經本院告知得拒絕作證、具結之義務及偽證之處罰並諭令
    具結後，就系爭本票發票人欄上「蔡田中」之印文是否為真
    正，此攸關蔡田中是否須負票據責任之於案情有重要關係之
    事項，為虛偽之證述，自有使法院之裁判陷於錯誤之危險，
    是本件事證明確，被告偽證之犯行，足堪認定，自應依法論
    科。
二、按刑法上之偽證罪，不以結果之發生為要件，一有偽證行為
    ，無論當事人是否因而受有利或不利之判決，均不影響其犯
    罪之成立。而該罪所謂於案情有重要關係之事項，則指該事
    項之有無，足以影響於裁判之結果者而言（最高法院著有七
    十一年度臺上字第八一二七號判例意旨可資參照），是被告
    於前案之證述雖為法院所不採，仍無礙被告偽證罪之成立。
    核被告所為，係犯刑法第一百六十八條之偽證罪。被告有前
    揭前案科刑及執行紀錄，有臺灣高等法院被告前案紀錄表一
    份在卷可按，其於受徒刑之執行完畢後，五年以內故意再犯
    本件有期徒刑以上之罪，應依刑法第四十七條第一項之規定
    論以累犯，並加重其刑。爰審酌被告犯罪之動機、目的、手
    段、所造成危害、及其以證人身分具結後，竟藐視證人到庭
    作證應據實陳述之義務，影響真實發現，且迭於偵查及本院
    審理中均矢口否認犯行，推諉卸責，毫無悔意等一切情狀，
    量處如主文所示之刑。又被告犯罪之時間在九十六年四月二
    十四日以前，所犯罪名又非中華民國九十六年罪犯減刑條例
    第三條所列不得減刑之罪，應依同條例第二條第一項第三款
    規定，減其宣告刑二分之一。
據上論斷，應依刑事訴訟法第二百九十九條第一項前段，刑法第
一百六十八條、第四十七條第一項，中華民國九十六年罪犯減刑
條例第二條第一項第三款、第七條，判決如主文。
本案經檢察官乙○○到庭執行職務。
中    華    民    國    97    年    11    月    20    日
                  刑事第十一庭  審判長法  官  林臻嫺
                                      法  官  蘇碧珠
                                      法  官  孫淑玉
以上正本證明與原本無異。
如不服本判決應於收受本判決後10日內向本院提出上訴書狀，並
應敘述具體理由。如未敘述上訴理由者，應於上訴期間屆滿後20
日內向本院補提理由書狀（均須按他造當事人之人數附繕本）「
切勿逕送上級法院」。
                                      書記官  陳麗雅
中    華    民    國    97    年    11    月    20    日
附錄本案論罪科刑法條：
中華民國刑法第168條
（偽證罪）
於執行審判職務之公署審判時或於檢察官偵查時，證人、鑑定人
、通譯於案情有重要關係之事項，供前或供後具結，而為虛偽陳
述者，處7年以下有期徒刑。


司法院資訊處製作；財團法人民間司法改革基金會備份。
